最高法院刑事判決　　　　　　　　　 111年度台上字第2927號
上　訴　人　吳弘育


上列上訴人因違反槍砲彈藥刀械管制條例等罪案件，不服臺灣高
等法院中華民國111年2月22日第二審判決（110年度上訴字第344
2號，起訴案號：臺灣桃園地方檢察署109年度偵字第4885號），
提起上訴，本院判決如下：
    主  文
上訴駁回。
    理  由
壹、違反槍砲彈藥刀械管制條例部分：
一、按刑事訴訟法第377 條規定，上訴於第三審法院，非以判決
    違背法令為理由，不得為之。是提起第三審上訴，應以原判
    決違背法令為理由，係屬法定要件。如果上訴理由書狀並未
    依據卷內訴訟資料，具體指摘原判決不適用何種法則或如何
    適用不當，或所指摘原判決違法情事，顯與法律規定得為第
    三審上訴理由之違法情形不相適合時，均應認其上訴為違背
    法律上之程式，予以駁回。至原判決有無違法，與上訴是否
    以違法為理由，係屬二事。
二、本件原判決依第一審所認定上訴人吳弘育有如第一審判決事
    實欄所載非法持有可發射子彈具有殺傷力之槍枝犯行，因而
    維持第一審關於論處上訴人非法持有具殺傷力槍枝罪所處有
    期徒刑3年8月，併科罰金新臺幣（下同）10萬元，罰金如易
    服勞役，以1千元折算1日，駁回上訴人關於此部分僅就第一
    審判決之刑部分所為之第二審上訴，已詳為敘述其認為第一
    審所為量刑並無違法、不當，予以維持之理由。核其所為論
    斷說明，俱有卷內訴訟資料可資覆按，從形式上觀察，原判
    決並無足以影響其判決結果之違法情形存在。
三、上訴人上訴意旨略以：
    上訴人始終坦承犯行，已知悔悟，其係因「鄭崇志」提供以
    為借款之擔保，而單純持有扣案槍枝、子彈，對社會危害非
    大。倘科以所犯非法持有可發射子彈具有殺傷力槍枝罪之法
    定最低度刑，仍嫌過重，客觀上足以引起一般之同情，其犯
    罪情狀顯可憫恕，應符合刑法第59條之酌量減輕其刑規定。
    原判決未依上述規定酌量減輕其刑，亦未考量上情，致量刑
    過重，有適用法則不當及違反比例原則之違法云云。
四、惟按：
  ㈠刑法第59條所規定之酌量減輕其刑，必其犯罪另有特殊之原
    因、環境或背景，在客觀上足以引起一般之同情，且於法律
    上別無其他應減輕或得減輕其刑之事由，認即予以宣告法定
    最低度刑猶嫌過重者，始有其適用。至被告之一般犯罪情節
    及犯罪後態度等事項，僅屬刑法第57條所定在法定刑範圍內
    量刑時應予審酌之事項，苟非其犯罪具有特殊原因、環境或
    背景，在客觀上足堪憫恕者，尚難適用刑法第59條酌量減輕
    其刑之規定。
    原判決認上訴人所犯非法持有可發射子彈具有殺傷力槍枝罪
    ，不符刑法第59條酌量減輕其刑規定，已詳為敘明其論斷之
    理由。上訴意旨所指上訴人持有槍枝之動機等情狀，係屬刑
    法第57條所規定審酌科刑輕重之事項，並非犯罪另有特殊原
    因與環境或背景，而在客觀上足堪憫恕之事由。原判決未依
    上述規定酌量減輕其刑，不得任意指為違法。
  ㈡刑之量定，屬事實審法院得依職權裁量之事項，苟已以行為
    人之責任為基礎，審酌刑法第57條所列各款事項，並未逾越
    法定範圍或未濫用其職權，即不容任意指為違法。
    原判決說明：第一審審酌上訴人持有槍枝子彈之數量、期間
    ，以及持以射擊其任職、有人所在之廠房，所造成損害及對
    社會治安危害之風險等一切情狀，認為第一審判決所為量刑
    ，並無過重或失衡之情形，上訴意旨指摘第一審判決量刑過
    重，為無理由等旨。原判決維持第一審所為量刑，客觀上既
    未逾越法定刑度之範圍，又未有濫用裁量權的情形，且無違
    背公平正義、罪責相當等原則，自不得任意指為違法。
五、本件上訴意旨，係就原審量刑裁量職權之適法行使，以及原
    判決已明確說明論斷之事項，漫事爭論，依首揭說明，與法
    律規定得為第三審上訴理由之違法情形不相適合。應認本件
    上訴關於違反槍砲彈藥刀械管制條例部分之上訴，為違背法
    律上之程式，予以駁回。
貳、毀損部分：
    按刑事訴訟法第376條第1項各款所定案件，經第二審判決者
    ，除第二審法院係撤銷第一審法院所為無罪、免訴、不受理
    或管轄錯誤之判決，並諭知有罪之判決者，被告或得為被告
    利益上訴之人得提起上訴外，其餘均不得上訴於第三審法院
    。
    原判決以第一審論處上訴人毀損罪所為量刑，並無違法、不
    當，予以維持，駁回上訴人關於此部分僅就第一審判決之刑
    部分所為之第二審上訴，係屬刑事訴訟法第376 條第1項第1
    款所定不得上訴於第三審法院之案件。第一審判決及原判決
    就此部分均為有罪之判決，並無得例外上訴第三審之情形。
    依上開說明，應認其關於此部分之上訴為不合法，併予駁回
    。
據上論結，應依刑事訴訟法第395條前段，判決如主文。
中    華    民    國  111  年    6     月     16      日
                  刑事第五庭審判長法  官  李  錦  樑  
                                  法  官  周  政  達  
                                  法  官  吳  淑  惠  
                                  法  官  錢  建  榮  
                                  法  官  林  孟  宜  
本件正本證明與原本無異
                                  書記官
中    華    民    國   111    年    6     月    22    日